【裁判字號】    97,訴,293
【裁判日期】    980107
【裁判案由】    徵收補償
【裁判全文】
高雄高等行政法院判決
                                97年度訴字第293號
                              .
原      告  甲○○
            乙○○
            庚○○
            辰○○○
            Ｄ○○
            Ｃ○○
            辛○○
            壬○○
            宇○○
            宙○○
            Ｅ○○
            酉○○
            地○○
            黃○○
上  1   人
法定代理人  Ａ○○
            Ｆ○○
            Ｇ  ○
            癸○○
            玄○○
            寅○○
            天○○
            丁○○
            戊○○
            己○○
            戌○○
            亥○○
            Ｒ○○
            Ｓ○○
            Ｔ○○
            子○○
            丑○○
            卯○○
            未○○
            巳○○
            午○○
            申○○
            Ｉ○○
            Ｋ○○
            Ｊ○○
            Ｌ○○
            Ｈ○○
            丙○○
            Ｍ○○
            Ｎ○○
            Ｏ○○
            Ｐ○○○
            Ｑ○○
            Ｂ○○
上47人共同
訴訟代理人  陳惠菊  律師
被      告  台南縣政府
代  表  人  Ｕ○○  ○○
訴訟代理人  Ｘ○○
            Ｖ○○
            Ｗ○○
上列當事人間徵收補償事件，原告不服內政部中華民國97年1月2
8日台內訴字第0970018798號訴願決定，提起行政訴訟，本院判
決如下：
    主  文
原告之訴駁回。
訴訟費用由原告負擔。
    事實及理由
一、事實概要：緣經濟部水利署為辦理二仁溪下游段防災減災工
    程（右岸大甲堤防至二橋護岸段，分屬都市計畫部分及非都
    市計畫部分土地），申請徵收台南縣仁德鄉○○段917-2地
    號等93筆土地及同段955-11地號等30筆土地，分別經內政部
    以民國95年7月7日台內地字第0950111342號函及同年月11日
    台內地字第0950111339號函核准徵收，並經被告分別以95年
    （訴願決定書誤載為96年）9月26日府地用字第0950205978
    號及同年月18日府地用字第0950198151號公告徵收在案。原
    告所有土地（詳如原告97年6月27日準備書狀附表所示，以
    下簡稱系爭土地）位於上開徵收範圍內，渠等認系爭土地之
    徵收補償地價偏低，於95年10月16日提出異議，案經被告於
    95年12月7日召開台南縣地價及標準地價評議委員會（以下
    簡稱台南縣地價評議委員會）95年第2次會議復議，將仁德
    鄉○○段第168號地價區段（河川區）95年公告土地現值由
    原每平方公尺新台幣（下同）870元調升為每平方公尺900元
    ，二橋段第185號地價區段（河川區）95年公告土地現值由
    原每平方公尺520元調升為每平方公尺540元，二橋段第185-
    1號地價區段（河川區）95年公告土地現值由原每平方公尺4
    ,000元調升為每平方公尺4,100元，並經被告以95年12月28
    日府地用字第0950278693號及第0950278694號函通知原告依
    上開公告現值評議結果，擇期通知領取差額補償費。原告嗣
    於96年1月11日再度提出異議，請求被告再度召開地價評議
    委員會合理調高系爭土地之補償地價至每平方公尺2,000元
    ，案經被告以96年2月2日府地用字第0960010038號函請原告
    依土地徵收條例第22條規定辦理。原告不服被告95年12月28
    日府地用字第0950278693號及第0950278694號函調整土地公
    告現值結果，提起訴願，遭決定駁回，遂提起本件行政訴訟
    。
二、本件原告主張：（一）系爭土地95年公告土地現值評議，未
    依相關法令規定為查估。1.按平均地權條例第46條規定：「
    直轄市或縣（市）政府對於轄區內之土地，應經常調查其地
    價動態，繪製地價區段圖並估計區段地價後，提經地價評議
    委員會評定，據以編製土地現值表於每年1月1日公告，作為
    土地移轉及設定典權時，申報土地移轉現值之參考；並作為
    主管機關審核土地移轉現值及補償徵收土地地價之依據。」
    至於有關地價之查估，應先依地價調查估計規則第18條規定
    劃分地價區段，即劃分地價區段時，應攜帶地籍圖、地價分
    布圖及地價區段勘查表實地勘查，以鄉（鎮、市、區）為單
    位，斟酌地價之差異、當地土地使用管制、交通運輸、自然
    條件、土地改良、公共建設、特殊設施、工商活動、房屋建
    築現況、土地利用現況、發展趨勢及其他影響地價因素，於
    地籍圖上將地價相近、地段相連、情況相同或相近之土地劃
    為同一地價區段○○○○道路及其二側或一側帶狀土地，其
    地價與一般地價區段之地價有顯著差異者，得就具有顯著商
    業活動之繁榮地區，依當地發展及地價高低情形，劃設繁榮
    街道路線價區段○○○街道以外已開闢之道路，鄰接該道路
    之土地，其地價顯著較高者，得於適當範圍劃設一般路線價
    區段。非建築用地中經依法允許局部集中作建築使用且其地
    價有顯著差異時，應就該建築使用之土地單獨劃分地價區段
    。非都市土地及都市計畫農業區、保護區之零星建築用地，
    或依規定應整體開發而未開發之零星已建築用地，在同一區
    段範圍內，得將地價相近且使用情形相同而地段不相連之零
    星建築用地，視為一個地價區區號。而於查估區段
    地價時，應依地價調查估計規則第21條之規定，有買賣實例
    或收益實例估計正常單價之區段，以調整至估價基準日之實
    例土地正常單價，求其中位數為各該區區地價；無買
    賣實例及收益實例之區段，應於鄰近或適當地區選取2個以
    上使用分區或編定用地相同，且依前款估計出區段地○○區
    段，作為基準地價區段，按影響地價區域因素評價基準表及
    影響地價區域因素評價基準明細表，修正估計目標地價區區地價。無法選取使用分區或編定用地相同之基準地價
    區段者，得以鄰近使用性質類似或其他地價區區地價
    修正之。估計區段地價之過程及決定區段地價之理由，應填
    載於區段地價估價報告表。又「本會開會時，應由地政機關
    將地價、土地改良物價額、標準地價或徵收補償地價加成補
    償成數調查估計之經過情形，提出報告，並作成書面議案，
    作為評議之依據。」「本會開會評議時，應全程錄音，並將
    評議過程連同發言要點作成紀錄。」地價及標準地價評議委
    員會組織規程第9條暨地價及標準地價評議委員會評議會議
    作業規範第8點分別定有明文。2.然依據被告所提供之台南
    縣95年公告土地現值工作簡報，有關95年地價調查情形部分
    之簡報亦註明：「蒐集有關影響地價之資料，土地買賣實例
    或收益實例，估計土地之實值，作為調整轄區內公告土地現
    值之依據。」然依據被告所提地價評議委員會94年第3次會
    議之資料，被告僅提供95年期公告土地現值之地價區段圖及
    評議表，並未見相關土地買賣實例或收益實例之紀錄，亦未
    見有區段地價估價報告表等相關據足以作為評議標準之報告
    或相關區段劃分之原因資料及調查之資料及數據供評議委員
    會參考。（二）本件地價評定確有下列不合法之處。1.經濟
    部水利署為辦理二仁溪下游段防災減災工程需用原告所有系
    爭土地，報經內政部於95年7月7日及11日核准徵收，被告旋
    即於95年9月18日及26日公告徵收，原告於公告期間以徵收
    補償費地價偏低為由提出異議，經被告提請地價評議委員會
    95年12月7日第2次會議復議，將仁德鄉○○段第168號地價
    區段（河川區）95年公告土地現值由原每平方公尺870元調
    升為每平方公尺900元，二橋段第185號地價區段（河川區）
    95年公告土地現值由原每平方公尺520元調升為每平方公尺5
    40元，而二橋段第185-1號地價區段為92年新增之工業區區（原為農業區，公告土地現值每平方公尺520元），9
    3年公告土地現值已由原每平方公尺3,000元調升為每平方公
    尺4,000元，故參酌上述第168、185號地價區段之調整理由
    ，酌予調整95年公告土地現值由原每平方公尺4,000元調升
    為每平方公尺4,100元。然台南縣地價評議委員會95年第2次
    開會時，地政機關僅以所劃分之「使用分區」及與事實現況
    不符之環境條件，認系爭土地95年之公告土地現值並無低估
    ，並未將地價、土地改良物價額、標準地價或徵收補償地價
    加成補償成數調查估計之經過情形，提出報告，顯與上開「
    地價及標準地價評議委員會組織規程」暨「地價及標準地價
    評議委員會評議會議作業規範」不符。2.另台南縣地價評議
    委員會95年度第2次會議係以90年全縣公告土地現值平均調
    幅為依據，酌定本件相關地價區段95年公告土地現值，此由
    該會議之決議內容：「參酌90年全縣公告土地現值平均調幅
    為調降10.22％，酌予調升本案相關地價區段95年公告土地
    現值，（因本案大甲段168、二橋段185地價區段90年時調降
    幅度約為13％，稍大於全縣平均調幅，為使其與全縣平均調
    幅平衡，酌予調整）。」並未依前開地價調查估計規則第18
    條及第21條規定，劃分地價區區地價。3.另被告
    又以本件被徵收範圍內之土地因地勢較低，農、水路缺乏且
    雜草叢生，大都未栽種有農作物，利用度較低，因尚未建有
    堤防，故每逢雨季，易遭水沖，常有坍沒及淹水情形，其區
    位條件較差，因無法蒐集買賣實例，經被告蒐集89至95年法
    院拍賣實例價格，故認其歷年公告現值尚屬合理。然地價調
    查估計規則第21條係規定，如無買賣實例及收益實例之區段
    ，應於鄰近或適當地區選取2個以上使用分區或編定用地相
    同，且依前款估計出區區，作為基準地價區段，
    按影響地價區域因素評價基準表及影響地價區域因素評價基
    準明細表，修正估計目標地價區區地價。無法選取使
    用分區或編定用地相同之基準地價區段者，得以鄰近使用性
    質類似或其他地價區區地價修正之，而非以法院拍賣
    價格作為評估依據。按法院拍賣案件影響價格之因素甚多，
    如有無共有、需用程度、點交與否、現有無他人占有使用等
    ，並非常態之土地交易，且上開地價調查估計規則亦非規定
    如無買賣實例，得以法院拍賣價格為評估依據。4.另本件被
    徵收範圍內之土地，大多已納入都市計畫（僅少部分未納入
    ），且位於省道台1線（二仁路）旁，嘉南藥理科技大學斜
    對面，土地利用度高，經濟收益佳又緊鄰住宅區，利用率高
    ，相關交通運輸、自然條件、土地改良、公共建設、特殊設
    施、工商活動、房屋建築現況、土地利用現況、發展趨勢及
    其他條件均優，此情亦有防災工程施工前系爭土地照片17幀
    可稽，而被告卻以原緊靠河岸邊之未使用之少許土地作為評
    估之依據，而將緊鄰住宅區，利用率高之土地視而不見，亦
    徵本件公告土地現值訂定之不當。（三）本件徵收補償地價
    偏低復議案之評議，未依相關法令規定為查估。被告辯稱系
    爭土地常遭水災淹沒，然本件系爭土地並無類似情形，況水
    災大、小有別，又與潮汐有關，斷不能以幾次水災之災情逕
    行斷定。系爭土地依據被告所提出之資料並未有區段劃分及
    劃分依據之書面資料，僅有地價區段勘查表、區段地價估價
    報告表及影響地價區域因素分析明細表，而該地價區段勘查
    表就有關區段範圍並未詳細註明區段範圍之地號，如第185
    號地價區段僅註明二橋段西邊沿岸農地，且該地價區段勘查
    表相關之紀錄，如學校等公共設施亦未有任何資料足資佐證
    。另估計區段地價之過程及決定區段地價之理由，應填載於
    區段地價估價報告表。有關本件第168號區段地價估價報告
    表，僅記載「查與基準區段A（即仁德鄉第191號地價區段）
    性質較相近，故取其調整價格，並依規定取尾數」等語，惟
    就第168號地價區段何以與仁德鄉第191號地價區段較為相近
    ，並未加以說明，且仁德鄉第191號區段地價估價報告表並
    未記載估計區段地價之過程及決定區段地價之理由。而第18
    5號區段地價估價報告表，僅記載「查與基準區段B（即仁德
    鄉第197號地價區段）性質較相近，故取其調整價格，並依
    規定取尾數」等語，惟就第185號地價區段何以與仁德鄉第1
    97號地價區段較為相近，並未加以說明，且仁德鄉第197號
    區段地價估價報告表並未記載估計區段地價之過程及決定區
    段地價之理由。本件被告所為之區區估價，既未
    依前揭法條規定為之，則其所評定之地價自屬違法失當，而
    不足採。（四）系爭土地95年之公告土地現值顯然過低。依
    據被告所提之台南縣95年公告土地現值工作簡報中，有關各
    鄉鎮市95年公告土地現值預定調整幅度，仁德鄉調幅預定值
    為1.62％，而有關本件系爭土地卻未依該預定值調升。另依
    地價評議委員會95年第2次會議簡報資料第186頁「仁德鄉調
    整幅度較大之地價區段說明」第14點亦記載：「第185-2地
    價區區範圍：二橋段振吉電化廠與省道二仁路間之公
    園預定地；調整幅度：892.5％；調整理由：新增區段，為
    公園預定地依公式計算，95年公告現值佔市價僅6.82％，予
    以調整。」等語。而系爭土地即與該區段毗鄰，顯見系爭土
    地95年公告土地現值確實被低估。（五）本件地價評定確有
    下列不合理之處。1.非都市計畫之農地及都市計畫之農地，
    本即不同。都市計畫之農地僅有都市計畫法第33條限制其建
    築使用之規定，另有變更為建築用地之可能；而非都市計畫
    之農地則有耕地面積需達0.25公頃始得分割，且私法人不得
    承受耕地。2.與本件系爭大甲段相鄰之土地即大甲段960-28
    地號土地係公有土地，使用分區為河川區，管理者為經濟部
    水利署（用地機關），現場為堤防，為非都市計畫之土地，
    迄95年底公告土地現值均維持為每平方公尺2,000元。而本
    件公告徵收之台南縣仁德鄉○○段639-2地號等土地，均為
    已納入都市計畫之土地，又緊鄰住宅區，利用率高，兩者同
    為大甲段，後者即被公告徵收之土地相關交通運輸、自然條
    件、土地改良、公共建設、特殊設施、工商活動、房屋建築
    現況、土地利用現況、發展趨勢及其他條件，均優於前者，
    而系爭被公告徵收之土地之公告現值卻由每平方公尺1,000
    元，調降為每平方公尺870元，嚴重被低估。而上開情形似
    有大甲段960-28地號公有土地能長久維持合理之地價，私有
    土地卻遭不當調降地價後，再予徵收之嫌，實難使原告等人
    甘服。3.二仁溪堤防自89年起已有計畫逐年徵收，故於89年
    已徵收系爭土地毗鄰之土地即仁德鄉○○段957-28至957-30
    、957-32至957-51及958地號土地，並興建堤防，而當時之
    公告現值為每平方公尺1,000元。另系爭大甲段土地之鄰近
    大甲段1056-2至1125-1地號土地（該土地位於系爭土地北側
    ，臨近三爺宮溪，與系爭土地同為非都市計畫之農業區土地
    ），96年間由交通部徵收作東西向快速道路使用時，該土地
    之公告現值為每平方公尺2,300元至2,500元。（六）按「辦
    理更正公告地價、公告土地現值作業注意事項」第3點僅規
    定依公告土地現值之徵收補償價額，經依土地徵收條例第22
    條規定復議或行政救濟結果有變動者，應由直轄市或縣（市
    ）政府重行公告更正。依據「辦理更正公告地價、公告土地
    現值作業注意事項」第2點及第3點規定可知，公告地價之更
    正情形可分為：1.機關自行更正。即公告地價或土地現值公
    告後自行發現錯誤，直轄市或縣（市）政府可以自行核定公
    告更正，惟其情形僅限於第2點規定，即（1）宗地地價地號
    抄錄錯誤或遺漏；（2）宗地地價計算錯誤；（3）地價區段
    內地號摘錄錯誤或遺漏；（4）依都市計畫圖套繪所劃分之
    地價區段界線，於地籍分割後，發現該區段範圍內之地號摘
    錄錯誤或遺漏。（5）依都市計畫圖套繪所劃分之地價區段
    界線，於地籍分割後，發現公共設施保留地毗鄰之非公共設
    施保留地區段界線異動，致區區地價產生變動者
    。2.評議或復議或行政救濟後公告更正。惟其情形僅限於第
    3點規定，即（1）地價區段範圍劃分錯誤，提經地價評議委
    員會評議通過者；（2）區段地價計算錯誤，提經地價評議
    委員會評議通過者；（3）依公告土地現值之徵收補償價額
    ，經依土地徵收條例第22條規定復議或行政救濟結果有變動
    者。依前開規定可知，公告土地現值僅於作為徵收補償標準
    時，並依土地徵收條例第22條異議獲變動者，始得更正。（
    七）被告之地價查估及評議粗糙不實，且常因為配合徵收而
    故將公告土地現值壓低。1.按與系爭土地毗鄰之仁德鄉○○
    段960-28地號土地為浮覆地，即93年5月所新增之土地，且
    鄰近二仁溪，此由該土地之地籍圖及土地登記謄本記載原因
    發生日期為93年5月，登記原因為第1次登記可證。另按95年
    5月11日列印之土地登記謄本記載，大甲段960-28地號土地9
    5年之公告土地現值為每平方公尺2,000元。而本件系爭被徵
    收之土地均較前開土地鄰近住宅，依據常情，鄰近河川之土
    地，尤其被告一直指稱，系爭被徵收之土地常有被溪水淹沒
    之情形，則大甲段960-28地號土地豈不更容易被淹沒，容易
    被淹沒之公有土地每平方公尺公告土地現值為2,000元，而
    遠離河岸、較不易被淹沒之土地，每平方公尺公告土地現值
    僅為870元或520元，若謂該地價之查估及評議並無瑕疵，且
    無不實，孰能置信。2.次按91年6月28日列印之土地登記謄
    本，仁德鄉○路○段564-1地號土地公告土地現值為每平方
    公尺5,000元，惟97年7月24日申請之地價謄本上所記載之90
    年及91年公告土地現值，卻為每平方公尺1,800元。3.又仁
    德鄉○○段590-6地號土地雖未被徵收，惟亦鄰近二仁溪，
    該土地90至92年之公告土地現值均為每平方公尺520元，93
    年突然調漲為每平方公尺8,600元，94及95年則調漲為10,00
    0元，而被告一再強調近年來土地行情下滑，系爭土地地理
    位置差，然為何又將其鄰近之土地調漲公告現值，且其調幅
    為16.53倍，故云被告相關地價之查估及評議並無瑕疵，亦
    無不實，孰能置信，如何令原告甘服。（八）系爭土地價值
    嚴重被低估，此由系爭土地向銀行貸款所貸得之金額可證。
    1.仁德鄉○○段636-3地號土地，面積7,177平方公尺，84年
    2月18日向寶島商業銀行股份有限公司（以下簡稱寶島銀行
    ），設定本金最高限額13,800,000元之抵押權，若依當時銀
    行估價之慣例，設定之金額約為實際核貸金額之1.2倍，而
    實際核貸之金額約為市價之7至8成（即0.7至0.8倍），因此
    本件實際核貸之金額應為11,500,000元（13,800,000 /1.2
    ＝11,500,000），而市價約為14,345,000元（11,500,000/0
    .8＝14,375,000）至16,428,571元（11,500,000/0.7＝16,4
    28,571）間，如依其面積7,177平方公尺計算，每平方公尺
    之市價約為2,002元（14,375,000/7,177＝2,002）至2,289
    元（16,428,571/7,177＝2,289）間。2.仁德鄉○○段881、
    890地號土地，面積共為2,653平方公尺，83年6月9日向華僑
    商業銀行股份有限公司（以下簡稱華僑銀行），設定本金最
    高限額7,200,000元之抵押權，若依當時銀行估價之慣例，
    設定之金額約為實際核貸金額之1.2倍，而實際核貸之金額
    約為市價之7至8成（即0.7至0.8倍），因此本件實際核貸之
    金額應為6,000,000元（7,200,000/1.2＝6,000,000），而
    市價約為7,500,000元（6,000,000/0.8＝7,500,000）至8,5
    71,248元（6,000,000/0.7＝8,571,248）間，如依其面積2,
    653平方公尺計算，每平方公尺之市價約為2,826元（7,500,
    000/2,653＝2,826）至3,230元（8,571,248/2,653＝3,230
    ）間。3.仁德鄉○○段769-1、769-7地號土地，面積共為9,
    916平方公尺，82年10月5日向台南縣仁德鄉農會，設定本金
    最高限額16,250,000元之抵押權，若依當時銀行估價之慣例
    ，設定之金額約為實際核貸金額之1.2倍，而實際核貸之金
    額約為市價之7至8成（即0.7至0.8倍），因此本件實際核貸
    之金額應為13,541,666元（16,250,000/1.2＝13,541,666）
    ，而市價約為16,927,082元（13,541,666/0.8＝16,927,082
    ）至19,345,237元（13,541,666/0.7＝19,345,237）間，如
    依其面積9,916平方公尺計算，每平方公尺之市價約為1,707
    元（16,927,082/9,916＝1,707）至1,950元（19,345,237/9
    ,916＝1950）間。（九）另毗鄰二仁溪邊界之車路墘段919
    地號、同安段586地號、福安段300-1地號、二橋段599-1地
    號、大甲段960-28地號等筆土地雖均位於河川區，惟其95年
    公告土地現值分別為每平方公尺1,400元、1,700元、7,700
    元、4,000元、2,000元，遠高於大甲段639-2地號等被徵收
    土地數倍之多。政府為完成二仁溪之防洪整治，徵收土地構
    築堤防在所難免，惟政府徵收人民土地，應體恤秉持公正合
    理之價額徵收補償。又按仁德鄉○○段590-16地號土地，係
    分割自同段590-8地號土地，該二橋段590-8地號土地與同段
    591、592-1、592-2、593-2地號等4筆土地，於73年即經台
    南監理站核准設立亞洲汽車駕駛訓練班迄今。然該土地位於
    省道台1線（二仁路）旁，嘉南藥理科技大學斜對面，鄰近
    住宅區，土地利用度高，每年土地經濟收益數百萬元，經濟
    收益佳，與車路墘段919地號土地同屬河川區，95年公告土
    地現值經評定為每平方公尺1,400元之理由相當（按車路墘
    段919地號土地95年公告土地現值評定為每平方公尺1,400元
    之理由為該地價區段鄰近嘉南藥理科技大學及住宅區，土地
    利用度及經濟收益皆高），另二橋段590-16地號土地，係分
    割自同段590-8地號土地，而二橋段590-8地號土地與同段59
    0地號土地雖分屬不同使用分區○○○○段590-8地號土地為
    公園用地，同段590地號土地為住宅區○○○○段590-8地號
    土地與同段590地號土地，92年公告土地現值同為每平方公
    尺520元，惟嗣後二橋段590地號土地93年公告土地現值調漲
    為每平方公尺8,600元，94年公告土地現值調漲為每平方公
    尺10,000元，兩年調漲近20倍。而毗鄰的二橋段590-8地號
    （含590-16地號）土地卻始終未曾調漲，而其未調漲之理由
    為該筆土地與省道台1線高低落差大，然二橋段590地號土地
    與省道台1線之高低落差和同段590-8地號土地與省道台1線
    之高低落差並無不同，顯見被告對公告土地現值訂定之粗糙
    及不合理等情。並聲明求為判決（1）訴願決定及原處分均
    撤銷。（2）被告應就原告所有系爭土地，作成以每平方公
    尺2,000元公告土地現值作為補償地價之處分。
三、被告則以：（一）原告指稱被告地價查估及評議粗糙不實，
    且常因為配合徵收而將公告土地現值壓低，請參酌台南縣歷
    年公告土地現值調幅資料，可知90至94年台南縣公告土地現
    值呈調降趨勢，而相關第168、185號地價區段除90年調降外
    並未再調整。其調降原因係因88年921震災衝擊，致房地產
    產業低迷，並非如原告所述因配合徵收而調降。（二）按台
    南縣仁德鄉○○段960-28地號土地非經由徵收而來，係87年
    大甲堤防工程所建堤防坐落之土地，於93年5月25日由管理
    機關經濟部水利署申辦國有土地第1次登記，由於該筆土地
    為新登錄土地，辦理登記時須補辦地價，遂依該土地位置劃
    屬同地段之第158號地價區段內，而該區段大都從事魚塭養
    殖，經濟收益較高，又因堤防已完成，該區段土地並無淹水
    之虞，且堤防旁有8米防汛道路，交通可行性高，故其95年
    公告土地現值評定為每平方公尺2,000元（此為其區段地價
    ，非960-28地號單筆土地價格），而同段被徵收639-2地號
    等土地，位於二層行溪（現更名為二仁溪）旁，地勢較低，
    農、水路缺乏且雜草叢生，大都未栽種有農作物，利用度較
    低，因尚未建有堤防，故每逢雨季，易遭水沖，常有坍沒及
    淹水情形，故兩者之自然條件、公共建設、土地改良自有不
    同，地價自不能相提並論。（三）至原告請求比照所列舉區
    段、地號予以合理補償乙節。按台南縣仁德鄉○路○段919
    地號土地，屬第180號地價區段，位於中正路旁且鄰近嘉南
    藥理科技大學及住宅區；而台南市○區○○段586地號土地
    ，其相鄰土地皆為養殖使用，經濟收益穩定；高雄縣湖內鄉
    ○○段300-1地號土地，則原屬住宅區；台南縣仁德鄉○○
    段599-1地號土地，屬第185-1號地價區段，為工業區土地；
    而台南縣仁德鄉○○段960-28地號土地，如前揭所述於93年
    5月25日由管理機關經濟部水利署申辦國有土地第1次登記，
    劃屬隔鄰第158號地價區段，95年公告土地現值為每平方公
    尺2,000元，係因補辦地價而來，縱然其地價經檢討不甚合
    理（已於96年地價評議區段檢討劃分，增設第168-1號地價
    區段，修正為每平方公尺900元），亦不適宜與之等同類比
    。另台南縣仁德鄉○○段590地號土地屬第180-1號地價區段
    ，為都市計畫住宅區○○○○段590-8地號土地則屬第185號
    地價區段，為都市計畫農業區。因兩個地價區段使用分區不
    同，分別劃分不同地價區段。針對上開二橋段590地號土地9
    3年公告土地現值調高部分，係因93年交通部公路總局辦理
    台1線（340k＋110）二層行橋改建工程，經檢討徵收範圍內
    地價區段，台南縣歸仁地政事務所發現地號摘錄錯誤，乃以
    93年9月15日所地價字第0930009122號函報被告更正，並依
    被告93年10月15日府地價字第0930189321號函更正二橋段59
    0地號土地93年公告土地現值為每平方公尺8,600元。而94年
    迄今各年公告土地現值乃為反應市價而為適當調整。另台南
    縣仁德鄉○○段590-8、591、592-1、592-2、593-2地號等
    土地，於96年已歸屬公共設施保留地地價區段，並依規定計
    算區段地價為每平方公尺5,190元，二橋段590-8、590-16地
    號土地屬第185號地價區段，為都市計畫農業區及河川區，9
    5年公告土地現值每平方公尺520元。因兩個地價區段土地使
    用分區不同，依地價調查估計規則第19條規定，以使用分區
    作為地價區段之界線，故96年分別劃分不同之區段地價。至
    原告所提台南縣仁德鄉○○段1056-2至1125-1地號土地，屬
    第159號地價區區為農地重劃之農地，因農地改良
    後農路、水路、灌溉、排水較便利；不同地價區段因地價影
    響因素不同，評定之公告土地現值亦不相同。另台南縣仁德
    鄉○路○段564-1地號及二橋段590-6地號等2筆土地，並不
    在徵收範圍內，與本件無關（分別以91年9月26日所地價字
    第0910009325號函及93年9月15日所地價字第0930009122號
    函報被告更正，並分別依被告91年10月2日府地價字第09101
    60416號函及93年10月15日府地價字第0930189321號函同意
    更正）。（四）台南縣仁德鄉○○段第185號地價區段○○
    ○路進出，該農路即大甲段與二橋段之段界，未舖設柏油或
    水泥，路寬僅一車可通行。復按二層行橋測站水質資料之記
    載，90至95年間汙染程度都屬中度或嚴重污染，又該區段位
    於二層行橋旁，每逢雨季常有漂流物卡在橋墩造成坍沒及淹
    水情形，而近年來二行、大甲兩村更曾多次淹水，究其主要
    原因就是因為二仁溪溢堤。而台南縣仁德鄉○○段第168號
    地價區段與二仁溪南岸高雄縣湖內鄉○○○段第6號地價區區地價同為每平方公尺900元。上開第168、185號地
    價區段，95年公告土地現值係由第191、197號等地價區區推估而來，並非以法院拍賣價格評估，惟依地價調
    查估計規則第7條規定，法院拍賣只要適當之修正，亦得為
    買賣實例。按政府估價因估計筆數眾多，地政機關地價人員
    難以就全部土地逐一查估，故把握地價相近、地段相連、情
    況相同或相近之土地劃為同一地價區段之原則，故第168號
    地價區段雖跨都市內外土地，但基於上述原則仍劃屬同一地
    價區段，且都市與非都市土地之農地最主要不同點，就是適
    用法令及主辦機關不同。前者依都市計畫法由鄉鎮市區公所
    辦理使用分區核發，後者依區域計畫法由地政事務所辦理土
    地使用編定。（五）本件被徵收範圍內之土地因市場景氣關
    係及位屬雨季易淹水或坍沒地區，其區位條件較差，經被告
    蒐集89至95年法院拍賣實例價格，其歷年公告土地現值尚屬
    合理，且經被告提請地價評議委員會復議決定在案。至原告
    所提貸款相關資料，抵押權設定日期為82至84年間，而被告
    所提出之法院拍賣實例為89至95年，相較之下，法院拍賣實
    例更具參考價值。且原告辰○○○及Ｂ○○於88年間經法院
    拍賣購得徵收範圍內之農地，其拍定價格尚低於95年公告現
    值，是原告主張顯無理由等語，資為抗辯。並聲明求為判決
    駁回原告之訴。
四、經查，如事實概要欄所載之事實，業據兩造分別陳明在卷，
    復有內政部95年7月7日台內地字第0950111342號函、同年月
    11日台內地字第0950111339號函、被告95年9月26日府地用
    字第0950205978號、同年月18日府地用字第0950198151號公
    告、95年12月28日府地用字第0950278693號、第0950278694
    號函及96年2月2日府地用字第0960010038號函等影本附卷可
    稽，洵堪認定。本件兩造之爭點為大甲段168地價區段○○
    ○段185地價區段95年之公告土地現值是否過低，被告是否
    應調高上開2地價區段95年之公告土地現值為每平方公尺2,0
    00元。經查：
（一）按「直轄市或縣（市）政府對於轄區內之土地，應經常調
      查其地價動態，繪製地價區段圖並估計區段地價後，提經
      地價評議委員會評定，據以編製土地現值表於每年1月1日
      公告，作為土地移轉及設定典權時，申報土地移轉現值之
      參考；並作為主管機關審核土地移轉現值及補償徵收土地
      地價之依據。」為平均地權條例第46條所規定。次按「被
      徵收之土地，應按照徵收當期之公告土地現值，補償其地
      價。在都市計畫區內之公共設施保留地，應按毗鄰非公共
      設施保留地之平均公告土地現值，補償其地價。前項徵收
      補償地價，必要時得加成補償；其加成補償成數，由直轄
      市或縣（市）主管機關比照一般正常交易價格，提交地價
      評議委員會於評議當年期公告土地現值時評定之。」「本
      條例第30條第1項所稱徵收當期之公告土地現值，指徵收
      公告期滿次日起算第15日之公告土地現值。」「本條例第
      30條第2項所稱一般正常交易價格，指經由調查當年期一
      般正常交易價格所估計之區段地價。」分別為土地徵收條
      例第30條第1項、第2項及土地徵收條例施行細則第30條第
      1項前段及第2項所明定。
（二）次按首揭平均地權條例第46條明定直轄市或縣（市）政府
      對於轄區內之土地，應繪製地價區段圖並估計區段地價，
      提經地價評議委員會評定土地現值，於每年1月1日公告後
      ，作為主管機關審核土地移轉現值及補償徵收土地地價之
      依據。而地價區區地價估計之方式，地價調查
      估計規則第18條第1項及第21條第1項則分別規定：「劃分
      地價區段時，應攜帶地籍圖、地價分布圖及地價區段勘查
      表實地勘查，以鄉（鎮、市、區）為單位，斟酌地價之差
      異、當地土地使用管制、交通運輸、自然條件、土地改良
      、公共建設、特殊設施、工商活動、房屋建築現況、土地
      利用現況、發展趨勢及其他影響地價因素，於地籍圖上將
      地價相近、地段相連、情況相同或相近之土地劃為同一地
      價區段。」「估計區段地價之方法如下：一、有買賣實例
      或收益實例估計正常單價之區段，以調整至估價基準日之
      實例土地正常單價，求其中位數為各該區區地價。
      二、無買賣實例及收益實例之區段，應於鄰近或適當地區
      選取二個以上使用分區或編定用地相同，且依前款估計出
      區區，作為基準地價區段，按影響地價區域因
      素評價基準表及影響地價區域因素評價基準明細表，修正
      估計目標地價區區地價。無法選取使用分區或編定
      用地相同之基準地價區段者，得以鄰近使用性質類似或其
      他地價區區地價修正之。估計區段地價之過程及決
      定區段地價之理由，應填載於區段地價估價報告表。」查
      地價調查估計規則乃依土地法施行法第40條授權所訂立關
      於地價調查估計之法規命令，其中上述規定乃關於如何劃
      分地價區區地價之技術性及細節性之規定，並
      未逾越授權範圍，且合於授權意旨，自應予以援用，於進
      行地價區段之劃分及區段地價之估計時予以遵守，因此查
      估之區段地價，則作為每年公告土地現值表編製之依據及
      日後徵收時主管機關補償徵收土地地價之憑據，先予敘明
      。
（三）查，系爭土地因鄰接二仁溪，均為農地（一部分屬都市計
      畫農業區，一部分屬非都市土地之農牧用地，詳見被告所
      提出彩色地價區段圖，附於卷外之證物袋內），且距離當
      地交通要道中正四路較遠，又系爭土地位於二仁溪彎道，
      彎道前之土地容易受水流沖刷而流失，彎道後之土地因有
      彎道前之土地抵擋溪流，故受流水沖刷之影響較小，被告
      因而依系爭土地使用管制、交通運輸、自然條件、土地改
      良、公共設施、環境污染、發展趨勢及土地利用現況等因
      素，於地籍圖上將地價相近、地段相連、情況相同或相近
      之土地劃為同一地價區段，而將系爭土地分別劃屬仁德鄉
      第168號地價區段（位於仁德鄉○○段，又兩造所提出之
      地價區段圖，其中有部分地價區段圖，為系爭土地徵收以
      後，被告將已徵收作為堤防及護岸之土地，由仁德鄉第16
      8號地價區段另劃出增加仁德鄉第168-1號地價區段所製作
      ，本件爭議因屬徵收時之爭議，故應以原地價區段圖為準
      ，先此敘明）及第185號地價區段（位於仁德鄉○○段）
      ，且上開地價區段早在89年之前即已劃分明確，業據被告
      陳明在卷，復有地價區段勘查表、原告所提出地價區段圖
      （附於放置地圖之塑膠長筒內）及被告所提出彩色地價區
      段圖附卷可稽。又查，系爭土地95年公告土地現值區段地
      價，被告係於94年9月1日為勘查，因上開仁德鄉第168號
      及第185號地價區段，於勘查前1年內均無買賣實例或收益
      實例，被告乃於適當地區選取2個使用分區或編定用地相
      同，且依有買賣實例估計出區區即仁德鄉第19
      1號及第197號地價區段，作為基準地價區段，按影響地價
      區域因素評價基準明細表，修正估計仁德鄉第168號及第1
      85號地價區區地價，再將其所估之區段地價送地價
      評議委員會評定，經該委員會於94年12月7日94年第3次會
      議評定結果，仁德鄉第168號及第185號地價區區地
      價分別為每平方公尺870元及520元等情，亦據被告陳明在
      卷，並有仁德鄉○○段168區段法院拍賣案例蒐集一覽表
      、地價區段勘查表、區段地價估價報告表、影響地價區域
      因表分析明細表、買賣實例調查估價表及台南縣仁德鄉95
      年公告土地現值區段地價評議表等影本附卷（因資料較多
      另附於卷外）足稽。核該地價區段之劃歸及估算地價之方
      式，符合上述地價調查估計規則第18條及第21條第1項規
      定。是原告主張依據台南縣地價評議委員會94年第3次會
      議之資料，被告僅提供95年期公告土地現值之地價區段圖
      及評議表，並未見相關土地買賣實例或收益實例之紀錄，
      亦未見有區段地價估價報告表等相關資料，足以作為評議
      標準之報告或相關區段劃分之原因資料、調查之資料及數
      據供評議委員會參考，因而認系爭土地95年公告土地現值
      評議，未依相關法令規定為查估云云，尚非可採。又原告
      主張依地價調查估計規則第21條第1項規定估計區段地價
      之方法，如無買賣實例及收益實例之區段，亦無法選取使
      用分區或編定用地相同之基準地價區段者，得以鄰近使用
      性質類似或其他地價區區地價修正之，而非以法院
      拍賣價格作為評估依據，故台南縣地價評議委員會評定程
      序違法云云。然查，系爭土地之區段地價，係以仁德鄉第
      191號及第197號地價區段，作為基準地價區段，按影響地
      價區域因素評價基準明細表，修正估計仁德鄉第168號及
      第185號地價區區地價，故上開地價評議該委員會
      於94年第3次會議評定系爭土地95年公告土地現值區段地
      價，並未以法院拍賣價格作為評估依據，已如前述；而被
      告所提出之仁德鄉○○段168區段法院拍賣案例蒐集一覽
      表，乃係供地價評議委員會95年第2次會議復議時參考，
      且該次會議評定結果，亦無以法院拍賣價格作為評估依據
      之情形，亦有該會議紀錄影本附卷可參。是原告上開主張
      ，顯有誤會，自不可採。
（四）復按「徵收土地應補償之地價，依土地法及有關法令之規
      定，原有一定之程序與標準，如已踐行法定程序並合乎標
      準，當事人自不能因不滿意於補償地價之數額，而遽指為
      違法。」最高行政法院48年判字第111號判例足資參照。
      此外，行政機關每年辦理公告土地現值調整作業，係依平
      均地權條例第46條規定，調查過去一年市場正常交易價格
      ，以核實反映地價動態並考量地價均衡性，作合理調整。
      是系爭土地每年之公告土地現值在調整作業時，未必然調
      高，反之亦然，尚難因主管機關調降土地公告現值，即認
      定主管機關刻意壓低土地公告現值辦理徵收。另依據平均
      地權條例與土地稅法規定，公告土地現值係調查土地市場
      價格變動情形，估計區段地價，於每年調整一次，作為課
      徵土地增值稅、遺產稅、贈與稅及土地徵收補償地價之依
      據。再者，公告現值係經各縣（市）地價及標準地價評議
      委員會評定後，呈報內政部審核並准予備查後，具法定之
      效力。而各縣（市）地價評議委員會，又係由有關機關代
      表與地方公正人士及專家學者等共同組成。本件系爭土地
      之公告土地現值，係依地價調查估計規則第18條第1項及
      第21條第1項規定先行估計區段地價，並經地價評議委員
      會94年第3次會議評定，已如前述。嗣因系爭土地被徵收
      ，原告認系爭土地之徵收補償地價偏低，於95年10月16日
      提出異議，案經被告於95年12月7日召開地價評議委員會9
      5年第2次會議復議，由被告所屬地政局提出查復說明，並
      提供本案所屬二仁溪沿岸地價區段89年至95年現值調整情
      形、台南縣仁德鄉○○○○○段與高雄縣湖內鄉圍子內、
      湖內及清水段95年公告現值對照表、現場照片、仁德鄉○
      ○段第168號區段法院拍賣案例蒐集一覽表等資料，暨由
      相關單位彙整意見後，認仁德鄉第185號地價區段，位於
      舊堤防內，且與省道台1線路面高低落差大，又該區段為
      農業區，因河川法線部分分割為河川區區經實
      地勘查，位於二仁溪旁地勢較低，農路、水路缺乏，且雜
      草叢生大都未栽種農作物，利用度低、經濟效益差，雨季
      來臨易遭水沖刷，而有坍沒及淹水之虞，考量各種影響地
      價條件及因素，故95年公告現值評定為每平方公尺520元
      應屬合理。案經台南縣地價評議委員會綜合被告所提相關
      資料及彙整意見，並參酌90年全縣公告土地現值平均調幅
      為調降百分之一０．二二，乃酌予調升本案相關地價區段
      95年公告土地現值，因仁德鄉第168號（大甲段）及第185
      號（二橋段）地價區段90年時調降幅度約為百分之一三，
      稍大於全縣平均調幅，為使其與全縣平均調幅平衡，酌予
      調整，故而決議95年公告土地現值，仁德鄉第168號地價
      區段（河川區）由原每平方公尺870元調升為900元，仁德
      鄉第185地價區段（河川區）由原每平方公尺520元調升為
      540元等情，業據被告陳明在卷，復有被告所屬地政局提
      案說明所附上開資料及台南縣地價評議委員會95年第2次
      會議紀錄附卷（因資料較多另附於卷外）為憑。綜上可知
      ，系爭土地之公告土地現值已經台南縣地價評議委員會2
      次開會評議（94年第3次及95年第2次會議），且地價評議
      委員會2次會議均有踐行法定程序為評定，依上開所述，
      其所評定之現值亦無顯然錯誤之情，是就此評定之地價，
      該地價評議委員會自應享有判斷餘地，本院應予遵重。
（五）至於原告主張台南縣地價評議委員會95年第2次開會時，
      地政機關僅以所劃分之「使用分區」及與事實現況不符之
      環境條件，認系爭土地95年之公告土地現值並無低估，並
      未將地價、土地改良物價額、標準地價或徵收補償地價加
      成補償成數調查估計之經過情形，提出報告，顯與「地價
      及標準地價評議委員會組織規程」暨「地價及標準地價評
      議委員會評議會議作業規範」規定不符云云。按土地徵收
      條例第30條規定土地徵收補償地價之核定，原則上係以徵
      收當期之公告現值為準，惟於公告土地現值與市價有差距
      時，為避免土地所有權人無法以補償金額另購回同等性質
      之土地，在不損及土地所有權人權益及兼顧順利取得公共
      建設用地原則，並使政府徵收民地給予合理補償之目的下
      ，乃另規定得由直轄市或縣（市）主管機關參考「一般正
      常交易價格」，提交地價評議委員會，視其實際價格差距
      ，予以合理加成補償（土地徵收條例第30條立法理由參照
      ）。上開土地徵收條例第30條第2項規定所稱之所謂「一
      般正常交易價格」及「必要時」之要件，係屬「不確定法
      律概念」（吳庚著，行政法之理論與實用增訂9版，頁116
      參照），行政機關適用此一不確定法律概念於具體之事實
      關係時，依事件之性質，容存有某種判斷餘地。其所為之
      判斷係對法律解釋或涵攝所得之具體化結果，實應予以尊
      重。此參最高行政法院91年度判字第1396號判決謂「地價
      評議委員會暨標準地價評議委員會係由包括地方公正人士
      、對地價有專門知識之學者、專家及地政主管、工務或都
      市計畫主管等人所組成，其對於地價（含市價）之評定係
      基於客觀專業知識，除其評定過程有未遵守相關之程序，
      或其判斷、評定有顯然違法或不當之情形，否則法院應尊
      重其判斷。」亦同申斯理。查，本件徵收補償價額由被告
      提請台南縣地價評議委員會評議，決議被告辦理系爭土地
      公告徵收之地價補償加成成數，依徵收當期之公告土地現
      值加4成補償乙節，業據兩造陳明在卷，且原告對於上開
      加成補償之成數，並無異議，本件原告僅係就系爭土地公
      告現值認為偏低，致渠等之補償費過低而提出復議，因系
      爭土地加成補償成數，已經台南縣地價評議委員會決議評
      定，且原告並無異議，故該地價評議委員會95年第2次開
      會時，未再討論補償成數之問題，尚無不合；又上開會議
      開會時，被告已提供本案所屬二仁溪沿岸地價區段89年至
      95年現值調整情形、台南縣仁德鄉○○○○○段與高雄縣
      湖內鄉圍子內、湖內及清水段95年公告現值對照表、現場
      照片、仁德鄉○○段第168號區段法院拍賣案例蒐集一覽
      表等資料，供台南縣地價評議委員會為復議決定時參考，
      並無原告指訴地政機關僅以所劃分之「使用分區」及與事
      實現況不符之環境條件，認系爭土地95年之公告土地現值
      並無低估之情形。是原告上開主張，尚非可採。
（六）另原告主張與仁德鄉第168號地價區段相鄰之土地即大甲
      段960-28地號土地係公有土地，使用分區為河川區，管理
      者為經濟部水利署（用地機關），現場為堤防，為非都市
      計畫之土地，迄95年底公告土地現值均維持為每平方公尺
      2,000元，系爭土地與該土地同為大甲段，且系爭土地條
      件優於上開960-28地號土地，然系爭土地之公告現值卻由
      每平方公尺1,000元，調降為每平方公尺870元，嚴重被低
      估云云。查，系爭土地公告現值由每平方公尺1,000元，
      調降為每平方公尺870元，乃係90年間所為，當時台南縣
      全縣公告土地現值，因受不動產交易不景氣之影響，平均
      調幅為調降百分之一０．二二，故當時調降地價並非針對
      系爭土地，而係全面性的調降，仁德鄉第168號（大甲段
      ）及第185號（二橋段）地價區段90年時調降幅度約為百
      分之一三，稍大於全縣平均調幅，為使其與全縣平均調幅
      平衡，故台南縣地價評議委員會於95年第2次會議時，已
      酌予調高上開區段地價超過百分之三，故而決議95年公告
      土地現值，仁德鄉第168號地價區段（河川區）由原每平
      方公尺870元調升為900元，仁德鄉第185地價區段（河川
      區）由原每平方公尺520元調升為540元乙節，已如前述。
      另大甲段960-28地號土地，因屬公有土地未辦理徵收，且
      於系爭土地徵收後，因大甲段960-28地號土地與系爭土地
      ，均因位於河川區，故被告已於96年間將仁德鄉第168號
      地價區段另劃出增加仁德鄉第168-1號地價區段，而上開
      土地現均屬仁德鄉第168-1號地價區段○○○○段960-28
      地號土地之公告現值亦已調降為每平方公尺900元，業據
      被告陳明在卷，復有徵收後之地價區段圖及土地登記謄本
      附卷可稽。是原告將系爭土地與徵收前大甲段960-28地號
      土地之公告現值比較，而主張上開其土地嚴重被低估云云
      ，自不可採。又查，台南縣仁德鄉○路○段919地號土地
      ，屬第180號地價區段，位於中正路旁且鄰近嘉南藥理科
      技大學及住宅區；而台南市○區○○段586地號土地，其
      相鄰土地皆為養殖使用，經濟收益穩定；高雄縣湖內鄉○
      ○段300-1地號土地，則原屬住宅區；台南縣仁德鄉○○
      段599-1地號土地，屬第185-1號地價區段，為工業區土地
      ，亦據被告陳明在卷，復有地價區段圖、空照圖及現場照
      片等為證。因系爭土地與上開土地之條件，並不相同，故
      原告請求比照上開土地及其區段地價予以合理補償乙節，
      亦屬無據。再按原告主張大甲段636-3地號土地，84年2月
      18日向寶島銀行公司，設定本金最高限額13,800,000元之
      抵押權，若依當時銀行估價之慣例，該土地每平方公尺之
      市價約為2,002元至2,289元間；大甲段881、890地號土地
      ，83年6月9日向華僑銀行，設定本金最高限額7,200,000
      元之抵押權，若依當時銀行估價之慣例，上開土地每平方
      公尺之市價約為2,826元至3,230元間；大甲段769-1、769
      -7地號土地，82年10月5日向台南縣仁德鄉農會，設定本
      金最高限額16,250,000元之抵押權，若依當時銀行估價之
      慣例，上開土地每平方公尺之市價約為1,707元至1,950元
      間云云。然查，原告所述上開土地貸款之時間為82年至84
      年間，距離被告94年9月1日查估系爭土地地價時已逾10餘
      年，縱使原告以上開土地向銀行借貸之金額，推估之各該
      土地市價屬實，因原告所推估之土地行情為10餘年前之市
      價，與被告公告系爭土地95年土地公告現值時，時間已有
      相當差距，而土地之行情，會隨著景氣波動，原告所述上
      開貸款時間之後，台灣不動產行情即疲弱不振，此由近年
      來銀行聲請法院強制執行案件大增，且多數拍賣之土地，
      不是乏人問津，一拍再拍，就是拍賣所得，無法滿足債權
      ，造成銀行呆帳，虧損慘重之情形，即可得知。故原告以
      上開土地向銀行所貸得之金額，證明系爭土地價值嚴重被
      低估，亦屬無據。又本件事證已臻明確，原告請求本院勘
      驗現場，因現在距被告94年查估系爭土地地價時，已經過
      3年，現場狀況已非當時之情形，且評定地價所要參考之
      因素甚多，縱使本院到現場勘驗，亦無從僅憑該勘驗結果
      ，評定系爭土地95年之公告現值，是原告上開請求，核無
      必要，附此敘明。
五、綜上所述，原告之主張均不足採，被告按系爭土地95年公告
    土地現值另加4成予以補償，業已踐行法定程序，於法尚無
    不合，是被告否准原告請求比照其他土地，以95年土地公告
    現值每平方公尺2,000元作為補償地價之依據，並無違誤。
    訴願決定予以維持，亦無不合。原告訴請撤銷訴願決定及原
    處分，並請求被告應就系爭土地，作成以每平方公尺2,000
    元公告土地現值作為補償地價之處分，為無理由，應予駁回
    。又本件事證已臻明確，兩造其餘之攻擊防禦方法，核與本
    件判決結果不生影響，爰不一一論述，附此敘明。
六、據上論結，本件原告之訴為無理由，依行政訴訟法第98條第
    1項前段、第104條、民事訴訟法第85條第1項前段，判決如
    主文。
中    華    民    國    98    年     1    月    7     日
              高雄高等行政法院第三庭
                          審判長法官  邱  政  強
                                法官  詹  日  賢
                                法官  李  協  明
以上正本係照原本作成。
如不服本判決，應於判決送達後20日內向本院提出上訴書狀，其
未表明上訴理由者，應於提起上訴後20日內向本院提出上訴理由
書（須按對造人數附繕本）；如於本判決宣示或公告後送達前提
起上訴者，應於判決送達後20日內補提上訴理由書（須附繕本）
。未表明上訴理由者，逕以裁定駁回。
中    華    民    國    98    年     1    月    7     日
                              書記官  周  良  駿


司法院資訊處製作；財團法人民間司法改革基金會備份。
